【裁判字號】    91,訴,2410
【裁判日期】    920312
【裁判案由】    偽造文書
【裁判全文】
臺灣板橋地方法院刑事判決                        九十一年度訴字第二四一號
    公  訴  人  臺灣板橋地方法院檢察署檢察官
    被      告  乙○○
右列被告因偽造文書案件，經檢察官提起公訴（九十一年度偵字第四一九八號），本
院判決如左：
    主  文
乙○○行使偽造私文書，足以生損害於他人，處有期徒刑肆月，如易科罰金，以佰
元折算壹日。
變造之「甲○○」國民身分證上乙○○之相片壹枚及遠傳電信股份有限公司之行動電
話服務申請書客戶留存聯共伍紙及該五紙申請書之公司、經銷商《或門市或專櫃》、
代理商留存聯上共拾伍紙上所偽造之「甲○○」署名共拾伍枚及署押共拾伍枚均沒收
。
    事  實
一、乙○○於民國九十年間受僱於臺北縣三重市某通訊公司，負責為客人代辦行動電
    話門號等工作，而於同年四月初某日，在不詳地點，明知真實姓名年籍不詳之人
    所交付之「甲○○」所有之國民身分證一張，係屬來路不明之贓物，竟仍予以收
    受之，隨即在不詳地點，以自己之相片換貼於上開「甲○○」之國民身分證上而
    變造之，足生損害於甲○○及戶政機關核發國民身分證之正確性。復基於意圖為
    自己不法所有及行使偽造私文書之犯意，於同年四月十一日（起訴書誤載為四月
    十日）十八時許，持前開變造之「甲○○」國民身分證，至臺北縣三重市○○路
    ○段一０五號「壹壹柒貿易有限公司」，佯稱為「甲○○」本人，而以「甲○○
    」名義申請遠傳電信股份有限公司（下稱遠傳公司）之行動電話門號共五支門號
    ，並接續在遠傳公司之行動電話服務申請書共五份（各壹式四聯，分別由遠傳公
    司、客戶、經銷商《或門市或專櫃》、代理商留存）上之申請人簽名欄偽造「甲○○」署名及署押各一枚，而偽造行動電話服務申請書之私文書，並持交該五份
    行動電話服務申請書及前開變造之「甲○○」國民身分證（供承辦人員辨視申請
    人之身分）予該公司之承辦人員丙○○據以向遠傳公司申請行動電話門號而行使
    之，足生損害於甲○○及遠傳公司管理申辦行動電話門號使用人之正確性，並使
    丙○○陷於錯誤，而將遠傳公司所有之門號為0000000000、0000000000、000000
    0000、0000000000、0000000000之ＳＩＭ卡共五張及遠傳公司於優惠方案（即辦
    理五支門號即可獲贈二支行動電話）期間贈送之ＮＯＫＩＡ牌A3210型號及A3310
    型號之行動電話各一支交付予乙○○。嗣乙○○分別將該前開ＳＩＭ卡五張另交
    付予真實姓名年籍不詳之成年人使用，而因使用人積欠電話費，經遠傳公司向甲○○本人查證報警循線查獲。
二、案經臺北縣警察局三重分局報請臺灣板橋地方法院檢察署檢察官偵查起訴。
    理  由
一、訊據被告乙○○固承認於右揭時、地持變造之「甲○○」國民身分證申請遠傳公
    司之行動電話門號五支（門號如事實欄所載），並偽以「甲○○」名義填寫行動
    服務申請書共五份（各壹式四聯），交付予承辦人員丙○○向遠傳公司申請門號
    ，另收受丙○○所交付之ＳＩＭ卡五張及贈送之行動電話二支之事實，惟堅決否
    認有何偽造文書犯行，並辯稱伊沒有變造「甲○○」之國民身分證，係伊去應徵
    工作時，將自己之相片交給丁○○，過二天丁○○將貼有伊相片之「甲○○」國
    民身分證交給伊，並脅迫伊去辦行動電話門號云云。經查：
（一）右揭事實，業據告訴人「壹壹柒貿易有限公司」之代理人丙○○指訴綦詳，並
      有遠傳公司行動電話服務申請書影本五紙（其上均附有前開變造之『甲○○』
      國民身分證影本）附卷可稽，而該五紙行動電話服務申請書申請人簽名欄所蓋
      之指印，經內政部警政署刑事警察局鑑驗結果確係屬被告之指印，有該局九十
      年八月二十三日（九０）刑紋字第一七九七五二號鑑驗書在卷足憑，足認被告
      前開自白部分與事實相符，為可採信。
（二）甲○○所有之國民身分證係於八十八年十一月間，在臺北市○○○路○段某處
      遺失一節，業據被害人甲○○於警訊時指述明確，是被告所持有之「甲○○」
      國民身分證確屬贓物無誤。雖被告辯稱「甲○○」之國民身分證係丁○○換貼
      伊的相片後交付予伊，且係丁○○脅迫伊去申辦遠傳公司之行動電話門號云云
      ，然查，被告於警訊時供稱「丁○○於九十年四月十一日那天交給我甲○○身
      分證，而上面貼我的相片（我應徵時有繳交兩張相片），並告訴我此證件是要
      辦理行動電話門號及手機，不然我就沒有薪水及工作，而我一時糊塗也就答應
      ，並與他前往三重市亞太電訊行辦理門號及手機」（參見偵查卷第五頁及其反
      面），惟於本院審理時先稱「丁○○將身分證拿給我時，丁○○帶我及另一個
      人去辦門號，他說『你的資料都在我哪裡，你知道要怎麼辦』，而且他還說之
      前的人不去辦就被他打」、「都是丁○○要我進公司，丁○○要付薪水給我，
      丁○○都用恐嚇口氣跟我說，丁○○及另一個人押我去辦（指辦行動電話門號
      ），我會怕」等語（參見本院九十一年十二月十七日訊問筆錄），嗣改稱「（
      問：當初去申請門號是自己一個人去還是怎樣？）丁○○跟我一起去，我去辦
      門號時，我自己一個人進去辦理，丁○○在門口等我」（參見本院九十二年一
      月七日訊問筆錄）等語，其先後所供情節不一，而證人丁○○自警訊、偵查迄
      本院審理時均堅決否認有變造前開「甲○○」國民身分證，並將該變造國民身
      分證交付予被告，及要被告去申請行動電話門號等情，並辯稱與被告曾因私事
      發生嚴重衝突等語，而被告亦自承與丁○○曾打架等情（詳本院九十二年二月
      二十六日審判筆錄），是被告與丁○○間既有怨隙，且被告前開供述先後不一
      ，已有瑕疵，則其片指述係丁○○變造「甲○○」之國民身分證並交付之，及
      丁○○脅迫伊去辦理行動電話門號一節，無非係圖卸刑責之詞，不足採信。職
      是，被告所持有之「甲○○」國民身分證顯係自另一真實姓名年籍不詳之人處
      收受，並以自己之相片換貼在該國民身分證上無誤。又證人丁○○於本院審理
      時結證稱被告本身的職業就是幫別人代辦電信門號，他的公司是在三重天台，
      他受僱於他人等語（詳本院九十二年二月十二日訊問筆錄），而被告自承於本
      案之前係受僱於人，幫人申辦行動電話門號，做了七個月等情（詳本院九十二
      年二月二十六日審判筆錄），復參酌本院依職權向遠傳公司調取如事實欄所載
      之五支行動電話門號之通聯紀錄，其中0000000000、0000000000、0000000000
      0支門號已停機無通聯紀錄，而0000000000、00000000000支門號之通話傳訊
      基地台地置於同時段間分別在臺北市（0000000000）及臺南市、嘉義市等地（
      0000000000），顯見該二支門號係不同人使用，此有遠傳公司函覆之相關資料
      附卷可參，足認被告係以變造之國民身分證申辦行動電話門號，再轉售或其他
      原因關係而交付予不詳之第三人使用。
    綜上，被告前開所辯，顯係飾卸之詞，不足採信。本件事證明確，被告犯行堪以
    認定。
二、查被告收受來路不明之「甲○○」國民身分證，係犯刑法第三百四十九條第一項
    收受贓物罪。起訴書所犯法條漏引刑法第三百四十九條第一項，惟犯罪事實欄已
    敘及被告收受前開「甲○○」國民身分證，本院自得予以審酌。又被告以其相片
    換貼在上開國民身分證上，並持以申辦行動電話門號，係犯刑法第二百十六條、
    第二百十二條之行使變造特種文書罪。又冒用「甲○○」名義申辦遠傳公司行動
    電話門號，並分別於申請書申請人簽名欄偽造「甲○○」之署名及署押，而申辦
    如事實欄所載之五支行動電話門號，並取得該五支門號之ＳＩＭ卡及該優惠方案
    所贈送之行動電話二支之犯行，核其所為，係犯刑法第二百十六條、第二百十條
    之行使偽造私文書罪、刑法第三百三十九條第一項詐欺取財罪。其偽造「甲○○
    」署名、署押之行為，係偽造私文書之部分行為，為偽造私文書罪吸收，不另論
    罪。又其變造特種文書、偽造私文書之低度行為復均為其後行使之高度行為吸收
    ，均不另論罪。其先後行使偽造私文書行為，係利用同一犯罪機會為之，本單一
    犯意接續進行，應僅成立一個行使偽造文書罪。其所犯上開四罪間，有方法結果
    之牽連關係，為牽連犯，應從一重之行使偽造私文書罪處斷。爰審酌被告之素行
    、犯罪之動機、目的、手段、智識程度及犯罪後之態度等一切情狀，量處如主文
    所示之刑，並諭知易科罰金之折算標準。
三、被告在遠傳公司之行動電話服務申請書共五份（各壹式四聯，分別由遠傳公司、
    客戶、經銷商《或門市或專櫃》、代理商留存）上所偽造「甲○○」署名共二十
    枚及署押共二十枚，其中之客戶留存聯共五份係被告所有，為供犯罪所用之物，
    雖未經扣案，惟無證據可證明已滅失，應依刑法第三十八條第一項第二款規定沒
    收；其他十五聯（雖未經扣案，惟分別由遠傳公司、經銷商《或門市或專櫃》、
    代理商留存）上所偽造之「甲○○」署名共十五枚及署押十五枚，應依刑法第二
    百十九條之規定，不問屬於犯人與否，均宣告沒收。又變造之「甲○○」國民身
    分證上之被告相片一枚，雖未扣案，惟無證據可證明已滅失，且為被告所有而供
    犯罪所用之物，應依刑法第三十八條第一項第二款規定沒收。
據上論斷，應依刑事訴訟法第二百九十九條第一項前段，刑法第二百十六條、第二百
十條、第二百十二條、第三百三十九條第一項、第三百四十九條第一項、第五十五條
、第四十一條第一項前段、第二百十九條、第三十八條第一項第二款，罰金罰鍰提高
標準條例第一條前段、第二條，判決如主文。
本案經檢察官黃正鋼到庭執行職務
中      華      民  國      九十二      年      三    月    十二    日
                                  臺灣板橋地方法院刑事第三庭
                                          法  官  李  幼  妃
右正本證明與原本無異。
如不服本判決，應於判決送達後十日內，向本院提出上訴狀。
                                          書記官  強  梅  芳
中      華      民      國      九十二      年      三    月    十四    日
附錄本案論罪科刑法條全文
刑法第二百十條
偽造、變造私文書，足以生損害於公眾或他人者，處五年以下有期徒刑。
刑法第二百十六條
行使第二百十條至第二百十五條之文書者，依偽造、變造文書或登載不實事項或使登
載不實事項之規定處斷。
刑法第二百十二條
偽造、變造護照、旅券、免許證、特許證及關於品行、能力、服務或其他相類之證書
、介紹書，足以生損害於公眾或他人者，處一年以下有期徒刑，拘役或三百元以下罰
金。
刑法第三百三十九條
意圖為自己或第三人不法之所有，以詐術使人將本人或第三人之物交付者，處五年以
下有期徒刑、拘役或科或併科一千元以下罰金。
以前項方法得財產上不法之利益或使第三人得之者亦同。
前二項之未遂犯罰之。
刑法第三百四十九條
收受贓物者，處三年以下有期徒刑、拘役或五百元以下罰金。
搬運、寄藏、故買贓物或為牙保者，處五年以下有期徒刑、拘役或科或併科一千元以
下罰金。
因贓物變得之財物，以贓物論。


司法院資訊處製作；財團法人民間司法改革基金會備份。
